【裁判字號】    97,上訴,4192
【裁判日期】    970911
【裁判案由】    毒品危害防制條例
【裁判全文】
臺灣高等法院刑事判決                97年度上訴字第4192號
上  訴  人
即  被  告  甲○○
上列上訴人因毒品危害防制條例案件，不服臺灣板橋地方法院97
年度訴字第2251號，中華民國97年7月7日第一審判決（起訴案號
：臺灣板橋地方法院檢察署97年度毒偵字第3042號），提起上訴
，本院判決如下：
    主  文
上訴駁回。
    事實及理由
一、按刑事訴訟法第三百五十條、第三百六十一條、第三百六十
    二條、第三百六十七條規定，不服地方法院之第一審判決而
    上訴者，須提出上訴書狀，並應敘述具體理由，為上訴必備
    之程式；其所提出之書狀未敘述上訴理由，或僅曾以言詞陳
    述上訴理由者，均應於上訴期間屆滿後二十日內補提理由書
    於第一審法院。第一審法院經形式審查，認逾期未補提上訴
    理由者，應定期間先命補正；逾期未補正者，為上訴不合法
    律上之程式，應以裁定駁回。倘已提出上訴理由，但所提非
    屬具體理由者，則由第二審法院以上訴不合法律上之程式，
    判決駁回。又上揭所稱上訴應敘述具體理由之規定，乃係民
    國九十六年之新增修正者，稽其立法理由，要在於「請求第
    二審法院撤銷、變更原判決，自須提出具體理由」，以有效
    節制濫行上訴，俾有限之司法資源得以妥適利用。是所謂具
    體理由，必係依據卷內既有訴訟資料或提出新事證，指摘或
    表明第一審判決有何採證認事、用法或量刑等足以影響判決
    本旨之不當或違法，而構成應予撤銷之具體事由，始克當之
    ；倘僅泛言原判決認定事實錯誤、違背法令，而未依上揭意
    旨指出具體事由，或形式上雖已指出具體事由，然該事由縱
    使屬實，亦不足以認為原判決有何不當或違法者，皆難謂係
    具體理由。又刑罰之量定，為法院得依職權自由裁量之事項
    ，苟於法定刑度之內，予以量定，且客觀上並無明顯濫權之
    情形者，自不容當事人任憑主觀意見，指摘其違法、失當。
    是原判決倘就如何量定其宣告刑之理由，已經敘明審酌之因
    素，被告卻置之不顧，僅泛詞指摘量刑過重，而未提出證據
    資料，以供審查，自難認為其理由已經明確、具體，無從動
    搖原判決，而使上級審法院將之撤銷或變更，所提上訴，即
    非適法。
二、本件原判決認定事實略以：被告甲○○前因施用毒品案件，
    經原審法院以90年度毒聲字第2024號裁定送觀察、勒戒後，
    認有繼續施用毒品之傾向，又以90年度毒聲字第2287號裁定
    令入戒治處所施以強制戒治，期間經原審法院以91年度毒聲
    字第1193號裁定停止戒治處分並付保護管束，於民國91年5
    月13日釋放出臺灣臺北戒治所，並由臺灣板橋地方法院檢察
    署檢察官於91年7月15日以91年度戒毒偵字第325號為不起訴
    處分確定。惟其於前開強制戒治執行完畢釋放後5年內，即
    因施用第一級、第二級毒品案件，經原審法院以93年度訴字
    第2259號判決分別判處有期徒刑8月、6月確定；另因竊盜、
    施用毒品案件，亦分別經同院判決判處有期徒刑5月、3月、
    1年2月確定，前開各罪刑嗣經原審法院以96年度聲減字第
    2105號裁定減刑後並定應執行有期徒刑1年3月確定，甫於96
    年8月7日縮刑期滿執行完畢。詎其仍不知悔改，基於施用第
    一級毒品之犯意，於97年3月15日20時許，在臺北縣板橋市
    ○○路某處，使用止血帶再以針筒注射之方式，施用第一級
    毒品海洛因1次；另基於施用第二級毒品之犯意，於97年3月
    16日上午某時許，在臺北縣中和市○○街112巷22弄8之2號
    居住處（起訴書誤載為不詳地點），以將第二級毒品甲基安
    非他命放置在吸食器內，再用火燒烤吸食煙霧之方式，施用
    甲基安非他命1次。嗣於97年3月16日22時45分許，為警在臺
    北縣土城市○○路○段98巷32號前查獲，並扣得其所有之海
    洛因（合計淨重1.02公克）2包、針筒4支及止血帶1條。
三、被告不服原審判決，提起上訴，其上訴理由略以：本件量刑
    太重云云。
四、惟查：原判決已於理由內說明上揭犯罪事實，業據被告於原
    審審理時坦承不諱，並有搜索扣押筆錄暨扣押物品目錄表1
    份附卷可憑，而其為警查獲經採集尿液送台灣檢驗科技股份
    有限公司囑託鑑定結果，確呈鴉片類及安非他命類陽性反應
    ，且甲基安非他命之濃度反應遠高於安非他命之濃度反應，
    有該公司97年4月3日濫用藥物檢驗報告1份在卷可稽，而當
    日為警扣案之粉末2包經送法務部調查局濫用藥物實驗室鑑
    驗，合計淨重1.02公克，均含海洛因成分，亦有該實驗室鑑
    定書1件附卷可稽，均足以佐證被告自白與事實相符，堪以
    採信。再被告前因施用毒品案件，經原審法院以90年度毒聲
    字第2024號裁定送觀察、勒戒後，認有繼續施用毒品之傾向
    ，又以90年度毒聲字第2287號裁定令入戒治處所施以強制戒
    治，期間經同院以91年度毒聲字第1193號裁定停止戒治處分
    並付保護管束，於91年5月13日釋放出臺灣臺北戒治所，並
    由臺灣板橋地方法院檢察署檢察官於91年7月15日以91年度
    戒毒偵字第325號為不起訴處分確定。惟其於前開強制戒治
    執行完畢釋放後5年內，即因施用第一級、第二級毒品案件
    ，經原審法院以93年度訴字第2259號判決分別判處有期徒刑
    8月、6月確定等情，有前開判決書及本院被告前案紀錄表各
    1份附卷可稽，足徵被告於強制戒治執行完畢釋放後5年內又
    再為本案施用第一級、第二級毒品之事證明確，已非毒品危
    害防制條例第20、23條所定之「初犯」或「5年後再犯」情
    形，自應自應依法論科。是核被告所為，係犯毒品危害防制
    條例第10條第1項、第2項之施用第一級、第二級毒品罪。被
    告施用海洛因、甲基安非他命而持有海洛因、甲基安非他命
    之低度行為，已分別為施用之高度行為所吸收（原審誤載為
    各係其施用毒品犯行之當然結果），均不另論罪。被告有事
    實欄所載之犯罪及科刑執行情形，有本院被告前案紀錄表足
    憑，其於5年內故意再犯本案有期徒刑以上之罪，為累犯，
    應依法加重其刑。又被告所犯前開二罪，犯意各別，行為互
    殊，應予分論併罰。而審酌被告前已有因施用毒品經法院判
    處罪刑之前科紀錄，竟仍不思尋求正當之身心發展，再分別
    施用足以導致精神障礙、性格異常，甚至造成生命危險之毒
    品，戕害一己之身心健康，對社會治安可能之危害程度非微
    ，惟其於犯後尚知坦認犯行等一切情狀，乃分別量處有期徒
    刑十月、五月，並定其應執行之刑為有期徒刑一年。並說明
    扣案海洛因合計淨重1.02公克，係屬查獲之第一級毒品，應
    依毒品危害防制條例第18條第1項前段規定，諭知沒收銷燬
    ；扣案包裹上開海洛因之包裝袋2個，係用於防止海洛因裸
    露、潮濕，便於攜帶施用，與針筒4支、止血帶1條，均為被
    告所有供其施用第一級毒品所用之物，業據被告陳明在卷，
    爰依刑法第38條第1項第2款規定，均併予宣告沒收之等語，
    均核無不合。
五、從而，原判決既已詳細記載認定被告犯罪事實之證據及理由
    ，並已審酌關於刑法第五十七條科刑之一切情狀，在適法範
    圍內行使裁量權，核無違法或不當之情形可言。被告上訴意
    旨，僅空言泛稱本件量刑太重云云，就原判決認定事實、適
    用法律及量刑等事項，有何不當或違法之處，並未具體指摘
    ，自非屬上訴第二審之具體理由。是被告提起本件上訴既未
    附具體之理由，其上訴自不合法律上之程式，爰不經言詞辯
    論予以駁回。
六、據上論斷，應依刑事訴訟法第三百六十七條前段、第三百七
    十二條，判決如主文。
中    華    民    國    97    年    9     月    11    日
              刑事第十八庭  審判長法  官  吳鴻章
                                  法  官  周政達
                                  法  官  徐昌錦
以上正本證明與原本無異。
施用第一級毒品部分如不服本判決應於收受送達後十日內向本院
提出上訴書狀，其未敘述上訴之理由者並得於提起上訴後十日內
向本院補提理由書（均須按他造當事人之人數附繕本）。
施用第二級毒品部不得上訴。
                                  書記官  王韻雅
中    華    民    國    97    年    9     月    11    日
附錄：本案論罪科刑法條全文
毒品危害防制條例第十條第一項
施用第一級毒品者，處六月以上五年以下有期徒刑。
施用第二級毒品者，處三年以下有期徒刑。


司法院資訊處製作；財團法人民間司法改革基金會備份。
